【裁判字號】    97,交上易,56
【裁判日期】    970813
【裁判案由】    過失傷害等
【裁判全文】
臺灣高等法院高雄分院刑事判決        97年度交上易字第56號
上  訴  人  臺灣高雄地方法院檢察署檢察官
被      告  丙○○  （民國○○年○月○日生）
            乙○○  （民國○○年○月○日生）
上列上訴人因被告過失傷害等案件，不服臺灣高雄地方法院96年
度易字第3876號中華民國97年4 月24日第一審判決（起訴案號：
臺灣地方法院檢察署96年度偵字第2783 3號），提起上訴，本院
判決如下：
    主  文
原判決關於乙○○部分撤銷。
乙○○犯頂替罪，處有期徒刑陸月，如易科罰金，以新臺幣壹仟
元折算壹日；減為有期徒刑參月，如易科罰金，以新臺幣壹仟元
折算壹日。
其他上訴駁回。
    事  實
一、丙○○與乙○○係兄弟，丙○○於民國96年1 月11日7 時20
    分許，駕駛車牌7Q- 6668號自用小客車，沿國道1 號南向行
    駛，途經南向371 公里800 公尺處時，本應注意汽車在同一
    車道行駛時，除擬超越前車外，後車與前車之間應保持隨時
    可以煞停之距離，而依當時係日間自然光線，路面平坦無缺
    陷，視距良好，並無不能注意之情事，竟疏未注意及此，適
    有同向前方由王憶芬所駕駛、搭載甲○○之車牌YF- 7988號
    自用小客車減速，丙○○因避煞不及而自後撞擊王憶芬駕駛
    之上開車輛，致甲○○受有頸椎3 、4 節滑落及頸椎4 、5
    椎盤突出等傷害。乙○○於接獲丙○○電話通知請其到場協
    助處理後，即駕駛車號0478─MJ號自小貨車到達肇事現場，
    竟意圖使丙○○隱避，於同日7 時51分許警員到達現場時，
    向處理事故之警員偽稱是車號7Q-6668 號自小客車駕駛人云
    云，並於同日8 時10分許在中山交流道漁港路某加油站，接
    受警員詢問並製作交通事故談話紀錄表時，頂替丙○○駕車
    肇事，致承辦警員誤以為乙○○係犯罪嫌疑人，影響刑事訴
    追之正確性。嗣經甲○○提起過失傷害告訴，主張乙○○非
    駕車肇事者，而由臺灣高雄地方法院檢察署檢察官循線查悉
    上情。
二、案經甲○○訴由臺灣高雄地方法院檢察署檢察官偵查起訴。
    理  由
一、本件被告丙○○、乙○○所犯係死刑、無期徒刑、最輕本刑
    為3 年以上有期徒刑以外之罪，其於準備程序中就被訴事實
    為有罪之陳述，經法官告知簡式審判程序之旨，並聽取公訴
    人及被告之意見後，認為適宜由受命法官獨任進行簡式審判
    程序，依刑事訴訟法第273 條之1 第1 項規定，裁定由受命
    法官獨任進行審判程序。又本件之證據調查，依刑事訴訟法
    第273 條之2 規定，不受同法第159 條第1 項、第161 條之
    2 、第161 條之3 、第163 條之1 及第164 條至第170 條規
    定之限制，均合先敘明。
二、原判決撤銷部分
（一）訊據被告乙○○對上揭為其兄頂替丙○○車禍肇事之事實
      ，已坦承不諱（原審卷26、61頁、本院卷35頁），核與證
      人甲○○與證人王憶芬於偵查中證述相符，證人甲○○並
      證稱：車禍發生以後，是丙○○下車跟王憶芬談和解事宜
      ，案發當時乙○○不在現場，是大約經過20分鐘後，乙○○始駕駛車號0478-MJ 小貨車到達現場，當時有告訴警察
      伊頭很痛等語（臺灣高雄地方法院檢察署96年度他字第55
      50號卷；以下簡稱偵卷31頁），核與證人王憶芬證述: 車
      禍發生後，對方說他願意修復車子受損部分，我弟弟當時
      脖子受傷不能轉，有將他的傷勢告訴對方，但對方一直講
      車子的部分，是庭上的丙○○跟我談的（當場指認）等語
      （偵卷30頁）相符，足見車禍案發當時在場係被告丙○○
      ，而被告乙○○則是事後始到達現場之事實，應可確定。
      另證人即事故發生時到場處理之警員溫文宏於偵查中亦證
      述：伊與廖春茂協同處理本案，在案發當天7 時51分到達
      車禍現場，當時乙○○自稱是7Q-6668 號自小客車駕駛人
      ，渠等將事故車輛排除到中山交流道的漁港路一家加油站
      暫借用地點製作筆錄，在加油站處理時才查詢到車主是丙○○，當時乙○○堅持車子是他開的等語（偵卷39至40頁
      ），證人即「成泰裝卸股份有限公司」（下稱成泰公司）
      負責人林萬水、經理歐得福於偵查中亦均證述：車號0478
      -MJ 自小貨車為成泰公司所有，尚在使用中，乙○○有負
      責保管車鑰匙等語（偵卷54頁），核與被告乙○○自白情
      節相符，復有道路交通事故現場圖、調查報告表(一)、(二)、
      談話紀錄表各1 份可按，本件被告乙○○頂替事證明確，
      犯行洵堪認定。
（二）核被告乙○○所為係犯刑法第164 條第2 項之頂替罪。又
      被告乙○○與丙○○為親兄弟關係，業經本院當庭勘驗被
      告2 人之身分證父親均為顏順孝、母親均為顏林鴦屬實（
      本院卷41頁），故本件被告丙○○為其兄即被告丙○○頂
      替車禍肇事，依刑法第167 條之規定，減輕其刑。原審對
      被告乙○○犯頂替罪部分論罪科刑，固非無見。惟（1 ）
      原審事實欄既載明乙○○意圖使丙○○隱避，惟未以頂替
      行為載明構成要件，已有未恰（2） 原審對被告乙○○未
      依刑法第167 條之規定減輕其刑，亦有未合。（3） 被告
      乙○○於偵查中猶飾詞否認頂替犯行，致檢察官傳喚多名
      證人以明真象，其耗費司法資源，原審僅量處拘役50日並
      經減為拘役25日，顯量刑過輕，亦有未當。檢察官上訴指
      摘原判決對被告乙○○於偵查中因堅詞未頂替，以致多位
      證人到庭，而耗費司法資源，量刑過輕，非無理由。原判
      決既有上可議，應對被告乙○○部分撤銷改判。審酌被告
      乙○○為其兄頂替車禍肇事，於檢察官偵查中否認犯行，
      致檢察官傳喚多位證人到庭，虛耗司法資源，量刑本不宜
      從輕，惟念及並無犯罪前科，此有被告臺灣高等法院全國
      前案紀錄表可按，素行尚可且已於原審及本院均坦承犯行
      等其他一切情狀，爰量處有期徒刑6 月，並諭知易科罰金
      折算標準。又被告乙○○所為，已合於96年罪犯減刑條例
      第2 條第1 項第3 款、第7 條之規定，減為有期徒刑3 月
      ，並諭知易科罰金折算標準。
三、上訴駁回部分:
（一）被告丙○○對上開駕車未保持安全距離駕車由後追撞致成
      甲○○傷害之事實，已坦承不諱，核與告訴人甲○○指訴
      情節相符，證人王憶芬並證稱: 當時我車內除了我還有我
      弟弟甲○○，當時我要南下開，我看到前面大約50公尺處
      的車在踩剎車燈，我開始減速，減速同時就被後車（被告
      丙○○所駕之車輛）追撞等語（偵卷30-31 頁），復有道
      路交通事故現場圖、調查報告表(一)、(二)、談話紀錄表各1
      份、現場採證照片4 張在卷為憑（偵卷7 、8 、18至24頁
      ）。又甲○○因本件車禍造成其頸椎3 、4 節滑落及頸椎
      4 、5 椎盤突出等傷害，復有高雄市立小港醫院診斷證明
      書、高雄醫學大學附設中和紀念醫院診斷證明書，足認被
      告丙○○之過失行為與告訴人甲○○所受上開傷害，有相
      當因果關係，故被告丙○○自白與事實相符，其過失犯行
      洵堪認定。
（二）原判決就被告丙○○犯過失傷害部分，適用刑事訴訟法第
      273 條之1 第1 項、第299 條第1 項前段，刑法第284 條
      第1 項前段、第41條第1 項前段，刑法施行法第1 條之1
      ，並審酌被告丙○○駕駛自用小客車，疏未注意，因上開
      過失致告訴人甲○○受傷，迄今尚未能與告訴人達成和解
      等一切情狀，量處有期徒刑4 月，又敘明被告丙○○合於
      中華民國96年罪犯減刑條例第2 條第1 項第3 款、第7 條
      之規定，減為有期徒刑2 月。經核原判決此部分認事用法
      ，尚無不合，量刑亦稱妥適，檢察官援告訴人請求上訴意
      旨指摘原判決對被告丙○○量刑過輕，為無理由，應予駁
      回。
據上論結，應依刑事訴訟法第368 條、第369 條第1 項前段、第
364 條、第273 條之1 、第299 條第1 項前段，刑法第284 條第
1 項前段、第164 條第2 項、第167 條、第41條第1 項前段，刑
法施行法第1 條之1 ，中華民國96年罪犯減刑條例第2 條第1 項
第3 款、第7 條判決如主文。
本案經檢察官姜麗儒到庭執行職務。
中    華    民    國    97    年    8     月    13    日
                  刑事第八庭    審判長法  官   李炫德
                                      法  官   郭玫利
                                      法  官   李政庭
以上正本證明與原本無異。
不得上訴。
中    華    民    國    97    年    8     月    13    日
                                      書記官   吳福連
附錄本件判決論罪科刑法條：
刑法第284條第1項前段
因過失傷害人者，處6 月以下有期徒刑、拘役或5 百元以下罰金
，致重傷者，處1 年以下有期徒刑、拘役或5 百元以下罰金。
從事業務之人，因業務上之過失傷害人者，處1 年以下有期徒刑
、拘役或1 千元以下罰金，致重傷者，處3 年以下有期徒刑、拘
役或2 千元以下罰金。
刑法第164 條
藏匿犯人或依法逮捕拘禁之脫逃人或使之隱避者，處2 年以下有
期徒刑、拘役或5 百元以下罰金。
意圖犯前項之罪而頂替者，亦同。


司法院資訊處製作；財團法人民間司法改革基金會備份。
